【裁判字號】    90,上易,1967
【裁判日期】    901122
【裁判案由】    妨害自由等
【裁判全文】
臺灣高等法院臺中分院刑事判決                    九十年度上易字第一九六七號
    上  訴  人
    即  被  告  戊○○
    選任辯護人  林根煌
右上訴人因妨害自由等案件，不服臺灣臺中地方法院九十年度易字第一五八七號中華
民國九十年八月七日第一審判決（起訴案號：臺灣臺中地方法院檢察署八十九年度偵
字第一二七七○號），提起上訴，本院判決如左：
    主      文
上訴駁回。
    事實及理由
一、本案經本院審理結果，認第一審判決，除理由據上論結欄，漏引刑法第二條第一
    項前段，應予補充外，其餘認事用法及量刑均無不當，應予維持，並引用第一審
    判決書記載之事實、證據及理由（如附件）。
二、上訴人即被告戊○○（以下稱被告）上訴意旨略以：伊並未恐嚇戴大勳；而告訴
    人房屋之三樓陽台裝有鐵門，伊根本無法進入破壞及留言，且門板上的留言也不
    是伊的字跡；又伊僅係暫時將車停在告訴人家門前，並未致使告訴人無法停車及
    出入云云。
三、本院查：
  (一)右揭事實，迭據告訴人丙○○於偵查、原審及本院審理時指訴甚詳，並有照片十
    九張（見偵查卷第十二頁至第二十二頁）在卷可稽，經核與證人戴大勳、林萬裕
    之證述相符。
  (二)證人即被告之妻辛○○雖於本院審理時證稱：「（在八十九年七月八日戴大勳有
    向你們詢問神明、祖先牌位處理的問題，你當時有無在場？戊○○有無在場？）
    有。戊○○沒有在場，只有我在場」等語，然查，被告於原審審理中曾供稱：當
    時是清潔工問伊三樓有祖先的牌位，伊要怎麼處理，伊當時有說伊要請丙○○先
    生選一天讓伊將牌位請出來，戴先生說好等語（原審卷第十九頁），足見證人辛○○所稱「戊○○沒有在場」等語顯與被告自承曾與戴大勳交談一節有所齟齬，
    則證人辛○○所證即係迴護被告之詞，要難採信。證人戴大勳與被告間並無何仇
    怨，應不致設詞誣陷被告，再證人戴大勳於原審審理時復證稱：被告跟其講那些
    話的時候，其心裡有一些害怕，被告講完之後其就離開了等語，顯見被告恫嚇之
    言詞，已致使證人戴大勳心生畏懼，則被告否認有何恐嚇行為之詞，顯不可採。
  (三)證人即被告二嫂己○○於本院雖證稱：七月八日那天我出去了我不知道，我出去
    的時候門都鎖住了云云，證人即被告之大哥丁○○於本院審理時雖證稱：我早上
    七點多就要出門了，回到家都晚了，平常都要到山上工作，所以七月八日那天發
    生什麼事情我都不知道云云。但查證人己○○、丁○○基於維護親情，難免避重
    就輕，而為如上之證言，且參酌卷附照片可知，告訴人所標得之臺中縣太平市○○路○段一八四號系爭房屋僅就二樓陽台之部份落地鋁門窗設有鐵門，至於三樓
    陽台之落地鋁門窗則未加裝任何鐵窗、鐵門防衛（見偵查卷第十五、十八頁），
    是以，被告只須自隔鄰跨越陽台上相通之矮牆，再破壞無鐵門部分之落地鋁門窗
    ，即可輕易進入告訴人屋內（見原審卷第二十九頁），核與證人林萬裕所證之情
    節，並無違背，則被告辯稱告訴人房屋之三樓陽台裝有鐵門，外人均無法進入云
    云，顯不足採。至於告訴人屋內房間門板上留有：「不可以動我的好房間是一億
    元整，誰動我的房間你明天就死定了，你家瓦斯炮炸」等文字，經檢察官於八十
    九年八月二十八日訊問時，曾命被告當庭書寫「瓦斯爆炸」四字，被告答稱：我
    只會寫「瓦斯」二個字云云，其所書之字跡，亦似故作不會寫字之人，惟以被告
    在卷內各次簽名筆勢之老練情形觀之，被告絕非不識字或不會書寫文字之人。且
    本院於九十年十一月八日審理中，再命被告當庭書寫「瓦斯」「動」「你」等文
    字，經與上揭門板上之文字觀察比對結果，筆跡均相同，足認上揭文字確係被告
    所書寫者，核與證人即八十九年七月八日到場處理之員警乙○○證稱：告訴人說
    是被告做的，我們上二樓的時候，二樓的玻璃、門窗都有受到損害，上面有寫一
    些字句等語（見本院卷第七十、七十一頁）相符。從而，被告戊○○所辯，應屬
    卸責之詞，洵無足採，被告該部分之犯行堪以認定。
  (四)被告復辯稱：告訴人在偵查卷第十三頁所提之二張照片是同一時間所拍的，不能
    因此就說被告長期以汽車妨礙告訴人出入云云，惟查，證人即到場處理糾紛之員
    警壬○○分別於偵查、本院審理時證稱：八十八年十二月二十四日是我與另一個
    保四之同仁處理的，被告說房子外面有一小塊地是他的，他就用一台ＶＯＬＶＯ
    汽車擋住。在八十九年十月或十一月時我有去那裡處理事情，詳細時間忘記了，
    當時是因被告的車子擋在告訴人家門口，是告訴人請我們去處理的，不是卷附照
    片上的時間，是另外一次等語（見偵查卷第四十三頁反面、本院卷第五十六頁）
    ，而被告與告訴人係表兄弟，兩家間本有債權債務關係，因被告未繳銀行貸款，
    使被告之房屋被法院強制執行拍賣，由告訴人標得，於本案發生糾紛後，告訴人
    將本件房屋出售予庚○○，再由庚○○出租予被告使用等情，分據被告、告訴人
    及證人庚○○陳明在案，由此益見，被告無非係以恐嚇及妨礙告訴人使用上開房
    屋之手段，以達洩憤及為難告訴人之目的甚明。證人即前開系爭房屋之買主庚○○及拆除鐵窗之工人李西涼所為之證述，均尚不足為被告有利之認定，併此敘明
    。綜上，被告所辯各節，均屬卸責之詞，不足採信。本件罪證已臻明確，被告犯
    行堪以認定，應依法論科。
四、原審因而適用刑法第三百零四條第一項、第三百零五條、刑法第三百零六條第一
    項、第三百五十四條、第五十六條、第五十五條、修正後刑法第四十一條第一項
    前段、第二項、第五十一條第五款，罰金罰鍰提高標準條例第一條前段、第二條
    之規定，並審酌被告之品行、犯罪之動機、目的、手段、所生之危害及犯罪態度
    等一切情狀，分別以強制罪及毀損罪，量處有期徒刑四月、五月，定應執行有期
    徒刑八月，並諭知易科罰金之折算標準，認事用法核無違誤，量刑亦屬妥適，上
    訴意旨猶執陳詞否認犯罪，其上訴為無理由，應予駁回。
五、據上論斷，應依刑事訴訟法第三百七十三條、第三百六十八條，判決如主文。
本案經檢察官甲○○到庭執行職務。
中      華      民      國      九十    年      十一    月      二十二  日
                                臺灣高等法院臺中分院刑事第五庭
                                      審判長法  官  袁  從  楨
                                            法  官  姚  勳  昌
                                            法  官  郭  同  奇
右正本證明與原本無異。
不得上訴。
                                            書記官  康  孝  慈
中      華      民      國      九十    年      十一    月      二十二  日
                                                                        Ａ


司法院資訊處製作；財團法人民間司法改革基金會備份。
